臺灣臺北地方法院民事裁定  
108年度訴字第3272號
聲  請  人  于尚平  



相  對  人  斯博特顧問有限公司


特別代理人  鍾國興  
上列聲請人因相對人與鍾嘉明等4 人間請求損害賠償等事件，聲
請選任相對人之特別代理人，本院裁定如下：
    主  文
選任鍾國興於本院一百零八年度訴字第三二七二號損害賠償等事
件，為相對人斯博特顧問有限公司之特別代理人。
    理  由
一、按無訴訟能力人有為訴訟之必要，而無法定代理人或法定代
    理人不能行代理權者，其親屬或利害關係人，得聲請受訴法
    院之審判長，選任特別代理人；本法關於法定代理之規定，
    於法人之代表人、第40條第3項之代表人或管理人、第4項機
    關之代表人及依法令得為訴訟上行為之代理人準用之，民事
    訴訟法第51條第2項、第52條分別定有明文。又按所謂法定
    代理人不能行代理權，係包括法律上不能（如經法院宣告停
    止其權利）及事實上不能（如心神喪失、利害衝突等）在內
    （最高法院50年台抗字第187號裁判意旨參照）。次按解散
    之公司除因合併、分割或破產而解散外，應行清算，並於清
    算範圍內，視為尚未解散；公司之清算人，在執行職務範圍
    內，為公司之負責人；有限公司之清算，以全體股東為清算
    人。但本法或章程另有規定或經股東決議，另選清算人者，
    不在此限，公司法第24條、第25條、第8條第2項及第113條
    第2項準用第79條亦有明文。
二、聲請意旨略以：聲請人與鍾國興均為相對人公司之股東，聲
    請人並擔任相對人之董事。因鍾嘉明、陳聖也、斯科特顧問
    有限公司（下稱斯科特公司）及其法定代理人段廼賢（下稱
    鍾嘉明等4人），於民國108年5月間，多次利用社群網路向
    相對人客戶散播不實資訊或以低價之不正當方法與相對人為
    商業競爭，致相對人蒙受損害，相對人乃向鍾嘉明等4人提
    起損害賠償訴訟，並繫屬本院108年度訴字第3272號（下稱
    本案訴訟）在案。而相對人嗣經股東會決議公司解散，且推
    選鍾嘉明為清算人，惟因鍾嘉明為本案訴訟之被告，與相對
    人間有利益衝突，事實上應不能為公司利益行使其代理權，
    故為利後續訴訟順利進行之必要，爰依民法第51條第2項規
    定，聲請選任聲請人為相對人之特別代理人等語。
三、經查：
　㈠相對人於108年10月3日經股東會決議公司解散及選任鍾嘉明
    為清算人，並經臺北市政府108年11月1日府產商業字第1085
    5767100號函核准解散登記，而相對人迄未向法院呈報清算
    人，亦未清算完結等情，有相對人公司變更登記表、108年1
    0月29日股東同意書、上開臺北市政府函文、公示資料查詢
    、本院民事紀錄科查詢表，並經本院依職權調閱相對人公司
    登記案卷確認無訛，依前揭公司法規定，相對人本應以清算
    人鍾嘉明為其法定代理人。惟於本案訴訟中，鍾嘉明為被訴
    之一方，基於訴訟兩造之對立性，倘由其擔任相對人之法定
    代理人，進行該案之訴訟程序，顯具利害衝突，核屬有法定
    代理人事實上不能行使代理權之情形，且因相對人業登記解
    散，已無從由股東另行決議選任代表相對人之人，是本院認
    有為其選任特別代理人之必要，故聲請人所為之聲請，應予
    准許。
　㈡又考量相對人公司於解散前有聲請人、鍾國興2人（原相對人
    公司於解散前股東為聲請人、鍾嘉明、鍾國興、段廼賢、鍾
    國新5人，嗣因相對人公司108年9月23日之股東會議決議經
    另案判決撤銷確定，故相對人公司解散前股東仍僅有聲請人
    、鍾國興2人），其等就公司事務應甚為熟稔，惟相對人公
    司前向聲請人提起損害賠償訴訟，現聲請人為另案民事訴訟
    （本院臺北簡易庭111年度北簡字第304號案件）之被告，且
    其因涉嫌掏空公司，亦有刑事案件偵辦中，則聲請人是否適
    宜代表相對人進行本案訴訟，已非無疑。而鍾國興為相對人
    公司出資額佔比達9成以上之股東，且自相對人公司設立登
    記起即為相對人公司股東迄今，此有相對人公司登記資料在
    卷可參，可知其就兩造間爭執應有相當程度之了解，於本案
    訴訟與兩造客觀上亦無利害衝突之虞，是由其擔任相對人之
    特別代理人應訴，當不致損害相對人利益，洵屬適當。茲選
    任鍾國興就相對人對鍾嘉明等4人所提起之本案訴訟部分，
    擔任相對人之特別代理人。
　㈢聲請人雖主張依相對人公司章程規定，不論股份多寡，各股
    東均有一表決權，故應選任其為相對人之特別代理人云云。
    然本件涉及相對人公司內部經營及與他公司間競爭等糾紛，
    因訴訟而可能獲得之利益乃歸屬於相對人公司，則鍾國興作
    為相對人公司出資額占比最高之股東，訴訟結果對其影響甚
    鉅，自較公司出資額占比僅0.002％之聲請人適宜擔任相對人
    特別代理人，併此敘明。
四、末按民事訴訟法第483條規定，訴訟程序進行中所為之裁定
    ，除別有規定外，不得抗告。故選任特別代理人之裁定及駁
    回選任特別代理人聲請之裁定，倘係於訴訟程序進行中所為
    者，均不得抗告，僅於訴訟繫屬前所為者，始得為抗告（最
    高法院87年度台抗字第670號裁定、88年度第9次民事庭會議
    決議意旨參照）。準此，本件選任特別代理人聲請之裁定既
    係於訴訟程序進行中所為，依上說明，自不得抗告，附此敘
    明。
五、依民事訴訟法第51條第2項、第52條，裁定如主文。
中　　華　　民　　國　　111 　年　　10　　月　　24　　日
                  民事第五庭    法　官　 劉娟呈
以上正本係照原本作成。
本裁定不得抗告。
中　　華　　民　　國　　111 　年　　10　　月　　25　　日
                                書記官   陳立俐